臺灣彰化地方法院刑事判決
110年度金訴字第115號
公  訴  人  臺灣彰化地方檢察署檢察官  
被      告  王雅雯



上列被告因違反洗錢防制法等案件，經檢察官提起公訴（109年
度偵字第12462號），本院判決如下：
    主      文
王雅雯無罪。
    理      由
一、公訴意旨略以：被告王雅雯能預見將自己金融機構帳戶之存
    摺、金融卡及密碼提供予他人使用，足供他人作為詐欺取財
    犯罪之用，他人用以提領後即產生遮斷資金流動軌跡以逃避
    追訴、處罰之效果，竟仍以縱若有人持以詐欺取財，或掩飾
    、隱匿特定犯罪所得，亦不違反其本意，而基於幫助他人詐
    欺取財、洗錢之不特定故意，於民國109年1月間某日，在其
    任職之彰化縣○○鎮○○路0段000號國際園內，將所申辦合作金
    庫商業銀行帳號000-0000000000000號帳戶（下稱合作金庫
    帳戶）帳戶之存摺、金融卡及密碼，以不詳代價，交付予自
    稱「張大姐」之真實姓名年籍不詳成年女子。嗣「張大姐」
    與其所屬詐欺集團成員取得被告上開合作金庫帳戶資料後，
    即意圖為自己不法之所有，共同基於詐欺取財、洗錢之犯意
    聯絡，在網路THA娛樂城網站刊登投資博奕網站且保證獲利
    、穩賺不賠之不實訊息，俟告訴人楊子賢於109年6月18日15
    時30分許，上網瀏覽後，陷於錯誤，申請註冊帳號加入會員
    ，並依指示下注，於附表所示之時間，匯款如附表所示之金
    額至被告之合作金庫帳戶內，旋遭詐欺集團成員提領，以此
    方式掩飾、隱匿詐欺取財犯罪所得之去向。因認被告涉犯刑
    法第30條第1項前段、第339條第1項之幫助詐欺取財及刑法
    第30條第1項前段、洗錢防制法第14條第1項之幫助洗錢罪嫌
    。
二、按犯罪事實應依證據認定之，無證據不得認定犯罪事實；又
    不能證明被告犯罪者，應諭知無罪之判決，刑事訴訟法第15
    4條第2項、第301條第1項分別定有明文。又所謂認定犯罪事
    實之證據，係指足以認定被告確有犯罪行為之積極證據而言
    ，該項證據自須適合於被告犯罪事實之認定，始得採為斷罪
    之資料；又事實之認定，應憑證據，如未能發現相當確實證
    據，或證據不足以證明，自不能以推測或擬制之方法，以為
    裁判之基礎；另認定犯罪事實所憑之證據，無論係直接證據
    或間接證據，其為訴訟上之證明，須於通常一般之人均不致
    有所懷疑，而得確信其為真實之程度者，始得據為有罪之認
    定，倘其證明尚未達到此一程度，而有合理之懷疑存在，復
    無其他調查途徑可尋，法院即應為無罪之判決。又刑法上之
    幫助犯，以正犯已經犯罪為構成要件，故幫助犯無獨立性，
    如無他人犯罪​行為之存在，幫助犯即無由成立。
三、公訴意旨認被告涉犯幫助詐欺取財及幫助洗錢等罪嫌，無非
    係以被告之供述、告訴人楊子賢於員警調查時之指訴、內政
    部警政署反詐騙諮詢專線紀錄表(案件編號：0000000000)、
    臺中市政府警察局霧峰分局大里分駐所受理刑事案件報案三
    聯單、受理各類案件紀錄表及受理詐騙帳戶通報警示簡便格
    式表、金融機構聯防機制通報單、109年6月23日凌晨2時53
    分許及凌晨3時2分許之台新銀行自動櫃員機跨行存款交易明
    細畫面截圖照片各1張為依據。　　
四、訊據被告固坦承有於109年1月間某日，將其合作金庫銀行帳
    戶之存摺、金融卡及密碼，交付予「張大姐」之事實，惟堅
    詞否認有何幫助詐欺、幫助洗錢之犯行，辯稱：「張大姐」
    說要跟我一起做買賣衣服之生意，不知道他用來詐騙等語。
    經查：
  ㈠告訴人楊子賢於109年6月18日15時30分許至109年6月23日2時42分許，依照THA娛樂城網站客服人員指示，於附表所示之時間、匯款附表所示之金錢至被告合作金庫帳戶之事實，有合作金庫商業銀行彰營分行109年8月26日合金彰營字第1090003014號函及檢附客戶開戶基本資料、交易明細表在卷為證。
　㈡然一般詐騙集團在詐騙被害人、於被害人匯入款項後，均會
    在短時間內提領一空，否則一經被害人報案，用以供被害人
    匯款之帳戶即會被列為警示帳戶或凍結，導致無法將被害人
    匯入之款項領出，此乃眾所周知之事。然依被告合作金庫帳
    戶交易資料顯示，在109年3月29日至109年6月23日將近3個
    月期間，共達456筆交易款項，帳戶內則隨時保有幾十萬的
    金額，於告訴人報警致本件帳戶遭到警示時，被告合作金庫
    之帳戶內仍餘277,067元（本院卷一第35至50頁），故被告
    帳戶之使用方式，顯然與一般詐騙集團使用帳戶後，即經提
    領一空之情況不同。此外，包含告訴人楊子賢、證人高子淇
    、證人陳皇青，除有匯入金錢至被告合作金庫帳戶之紀錄外
    ，亦均有從被告合作金庫帳戶內轉出金錢到楊子賢、高子淇
    、陳皇青帳戶內之情形，更與一般用作詐騙之帳戶有所差異
    。
　㈢而本件經告訴人楊子賢證稱：其瀏覽到THA娛樂城網站，好奇
    想玩玩看，因為網站上標榜依客服指示下注可以高獲利，但
    我都輸錢，所以覺得被詐騙；我自己登入THA娛樂城博奕網
    站，在網站之客服視窗詢問下注事宜，我有下注，匯錢進去
    後，注金就會增加，錢可以領出來，一天可以領出1次、上
    限100萬元等語。另從被告合作金庫帳戶之交易明細可知，
    告訴人除於附表所示時間轉入附表所示金錢到被告合作金庫
    帳戶外，被告帳戶曾於6月22日轉入28,154元到告訴人之帳
    戶內。故告訴人自行去賭博網站下注，將金錢匯入被告帳戶
    內之目的是為了增加注金，而告訴人將金錢匯入後，注金即
    增加，告訴人亦可將匯入之注金領出，故告訴人將注金輸光
    ，是否可認受到詐欺，顯有疑慮。告訴人固稱：他網站標榜
    保證獲利，而且我下注一直輸，覺得是被騙等語，然告訴人
    於109年6月23日當日凌晨3點多仍在下注，卻於當日晚間報
    警時，即已經將其在博奕網站下注資料、與客服之對話均全
    部刪除，並於警詢時稱：我怕賭博被發現，所以資料全部刪
    光等語，可知本件無告訴人所稱遭客服詐騙之證據，均為告
    訴人故意將證據刪除。再經本院瀏覽THA娛樂城-九州娛樂城
    網站，有各式賭博遊戲之廣告宣傳活動（本院卷二第195至2
    03頁），一般智識正常之人，均可知道該網站各頁面的圖說
    為廣告。而博奕本屬純射倖性遊戲，博奕網站賭博並為我國
    法律所明文禁止，告訴人自己去博奕網站賭博下注，從事違
    反刑法或社會秩序維護法之行為，更應知悉無所謂保證獲利
    的賭博遊戲。故告訴人稱自己遭到詐騙，未提出任何對話紀
    錄或博奕之紀錄，而僅有告訴人單一指訴，且依告訴人所述
    ，更像是告訴人賭輸後之主觀感受，而非確實受到詐騙。
　㈣再經本院依職權傳喚證人高子淇到庭作證，證人高子淇證述
    稱：匯錢到被告帳戶是因為在玩九州娛樂城，後來改名叫TH
    A娛樂城，我玩角子老虎那種，輸完再補錢，6月15日、6月2
    1日被告帳戶有錢匯入我的帳戶內，可能是我累積贏到一定
    金額把錢領出來，網站叫我把錢匯到那個帳戶我就匯那個帳
    戶，我的注金不會因為改變匯的帳戶而受到影響，我知道這
    是電子遊戲，雖然都是輸比較多，但沒有覺得被詐騙，是自
    己愛玩等語。故被告之帳戶是否遭詐騙集團利用，更屬可疑
    。
  ㈤然依證人陳皇青證述：其是在網路上加入投資群組，由群組
    的老師教導購買虛擬貨幣，被告帳戶有匯錢到我的帳戶，是
    我把虛擬貨幣賣掉的價差，但我要把全部錢領出來時，他便
    跟我說要先繳10％的保證金，我詢問他們是否為詐騙，就遭
    群組踢出等語，故依證人陳皇青所述，證人陳皇青並非到博
    奕網站賭博才匯入金錢，卻亦將金錢匯入被告帳戶，也曾從
    被告帳戶內領出錢。故使用被告帳戶之人究竟是將被告之帳
    戶用以作為經營博奕使用、或是供作詐騙使用、或是詐騙集
    團利用博奕網站之帳戶來詐騙他人，均屬未明狀態。
　㈥故從客觀事實上，被告合作金庫銀行帳戶之使用方式，與詐騙集團之一般犯罪手法顯有差異；且依告訴人之證述內容，告訴人究竟是賭博賭輸，或是確實遭到詐騙，亦有可疑。而本件檢察官未提出其他證據證明告訴人確實遭到詐騙，亦未提出證據證明使用被告合作金庫帳戶之人是從事詐騙之人。故本院無法從檢察官所提出之證據中，認定告訴人確實遭到詐騙、縱使告訴人確實受到詐騙，也無法證明使用被告帳戶之人確實與詐騙者有關連，而無法證明被告所幫助之人已經存在犯罪​行為，故依照上開見解，既然無法證明被幫助之人（正犯）有詐欺行為存在，被告自無由成立幫助犯。而本件檢察官既然無法證明洗錢罪之前置犯罪存在，被告亦無從構成幫助洗錢罪。
  ㈦綜上，本案依檢察官之舉證，尚缺乏積極證據足認告訴人確
    實遭到詐欺、亦無法證明被告所幫助之人確實有詐欺及洗錢
    之犯罪行為存在，客觀上即不符合幫助犯之要件，而不成立
    犯罪。　
五、至於公訴檢察官於本院審理及論告時表示：
　㈠依照證人陳皇青證述，被告帳戶確實用於詐騙，被告一行為
    幫助詐騙集團詐騙數人，為起訴範圍所及等語，然本件起訴
    之告訴人楊子賢部分，檢察官無法證明告訴人楊子賢確實遭
    到詐騙，已如上述，故如起訴之犯罪事實無從證明被告有罪
    ，自無從認定有一行為觸犯數罪名之想像競合關係，犯罪事
    實行為無從擴張，故縱使證人陳皇青確實遭到詐騙，亦非本
    院得審理之範圍。
　㈡本件縱然不成立幫助詐欺，然從該帳戶之資金可知，該帳戶
    應該作為賭博網站匯入匯出金錢之用，故亦應成立幫助營利
    賭博等語。然查：
　1.刑事訴訟法第300條所謂變更起訴法條，限於在不擴張及減
    縮單一法益及同一被害客體之原訴之原則下。而幫助犯乃從
    屬於正犯，故以正犯之行為是否成立犯罪為前提要件，幫助
    犯所侵害之法益，也是以正犯所為之犯罪行為為依據。而詐
    騙與營利賭博之主客觀構成要件完全不同、侵害之法益完全
    不同，而在詐欺罪下，本件告訴人楊子賢為財產法益遭侵害
    之被害人，然於營利賭博罪下，告訴人應屬於營利賭博之對
    向犯，社會事實完全不同、法益及被害客體亦截然不同，無
    從變更起訴法條。
　2.且本院認定被告不構成幫助詐欺，僅須檢察官無法使本院達
    成告訴人確實遭到使用被告帳戶之人詐騙之確信即足，不代
    表被告之帳戶非用來詐欺，或是本院認為告訴人疑似賭博，
    即可推得被告之帳戶是用來經營賭博網站。
　㈢另本院既然認為被告不成立犯罪，縱被告帳戶內之金錢非被
    告所有，亦無從依洗錢防制法第18條之規定宣告沒收。
六、綜上所述，檢察官就本案所為舉證，容有不足。此外，本院
    在得依或應依職權調查證據之範圍內，復查無其他積極明確
    之證據，足以認定被告有檢察官所指犯行，揆諸前揭法條及
    判例意旨，應為有利於被告之認定，而為無罪之諭知。
七、據上論斷，應依刑事訴訟法第301條第1項，判決如主文。
本件經檢察官王銘仁提起公訴，檢察官陳昭蓉到庭執行職務。
中　　華　　民　　國　　111 　年　　7 　　月　　19　　日
                  刑事第二庭   審判長法官  葉明松
                               法      官  陳薏伩
                               法      官  陳怡潔
以上正本證明與原本無異。
如不服本判決應於收受判決後20日內向本院提出上訴書狀，並應
敘述具體理由。其未敘述上訴理由者，應於上訴期間屆滿後20日
內向本院補提理由書( 均須按他造當事人之人數附繕本) 「切勿
逕送上級法院」。
告訴人或被害人對於判決如有不服具備理由請求檢察官上訴者，
其上訴期間之計算係以檢察官收受判決正本之日期為準。
中　　華　　民　　國　　111 　年　　7 　　月　　19　　日
                               書  記  官  謝儀潔

附表
編號 匯款時間、金額（新臺幣/元） 匯款帳戶  1 109年6月18日15時35分許，以自動櫃員機轉帳方式，匯款30,000元。 王雅雯之合作金庫銀行帳戶  2 109年6月19日凌晨3時21分許，以自動櫃員機轉帳方式，匯款10,000元。 王雅雯之合作金庫銀行帳戶  3 109年6月21日凌晨1時4分許，以自動櫃員機轉帳方式，匯款5,000元。 王雅雯之合作金庫銀行帳戶  4 109年6月21日凌晨2時17分許，以自動櫃員機轉帳方式，匯款10,000元。 王雅雯之合作金庫銀行帳戶  5 109年6月21日凌晨2時33分許，以自動櫃員機轉帳方式，匯款10,000元。 王雅雯之合作金庫銀行帳戶  6 109年6月21日凌晨3時58分許，以自動櫃員機轉帳方式，匯款5,000元。 王雅雯之合作金庫銀行帳戶  7 109年6月22日凌晨3時20分許，以自動櫃員機轉帳方式，匯款10,000元。 王雅雯之合作金庫銀行帳戶  8 109年6月23日凌晨2時27分許，以自動櫃員機轉帳方式，匯款10,000元。 王雅雯之合作金庫銀行帳戶  9 109年6月23日凌晨2時42分許，以自動櫃員機轉帳方式，匯款20,000元。 王雅雯之合作金庫銀行帳戶  10 109年6月23日凌晨2時53分許，以自動櫃員機跨行存款方式，匯款11,985元。 王雅雯之合作金庫銀行帳戶  11 109年6月23日凌晨3時2分許，以自動櫃員機跨行存款方式，匯款17,985元。 王雅雯之合作金庫銀行帳戶